臺灣苗栗地方法院交通事件裁定　　　96年度交聲字第111號
原處分機關　交通部公路總局新竹區監理所苗栗監理站
受處分人即
異　議　人　甲○○
上列異議人即受處分人因違反道路交通管理處罰條例案件，對於
交通部公路總局新竹區監理所苗栗監理站96年07月04日以竹監苗
字第裁54-F00000000號所為之裁決處分（舉發通知單號碼：苗栗
縣警察局苗縣警交字第F00000000 號），聲明異議，本院裁定如
下：
    主  文
異議駁回。
    理  由
一、按拼裝車輛，未經核准領用牌證行駛公路者，處汽車所有人
    新臺幣（下同）3 千6 百元以上1 萬零8 百元以下罰鍰，車
    輛並沒入之，道路交通管理處罰條例第12條第1 項第2 款及
    同條第2 項定有明文。另按違反行政法上義務行為，除應處
    罰鍰外，另有沒入或其他種類行政罰之處罰者，得依該規定
    「併為處罰」，行政罰法第24條第2 項亦有明定。再按所謂
    「拼裝車」，此種車輛未經主管機關核准並領用牌照前，依
    前揭規定，禁止在道路上行駛，係為保障大眾交通安全，且
    因「拼裝車」駕駛使用安全性堪慮，有予以禁止必要。而各
    型量產車於正式出廠上市○○○○○段，其機電、引擎、動
    力傳輸、車身結構等各部系統均經原廠縝密精心設計，再以
    系統整合方式，詳為計算、測試、調校各系統於組合整車中
    之調諧性及合適度，目的在使各部系統經組裝成車後，能發
    揮原先設計最佳性能，使各部系統運轉功率及輸力負苛許容
    性或耐受度，彼此間緊密配合，相互調諧為用，而無倚輕倚
    重失衡現像，確保將來量產上市之整車於使用之安全性，是
    若未經嚴謹程序設計、檢測及製造車輛，其安全性顯然堪慮
    。至若任意改裝非屬原廠設計規範或容許代換零件，因已更
    動並破壞「整車」既有設計之系統調諧性及合適度，且未經
    原廠重行調校及測試，各系統整合運作是否緊密順暢，亦非
    無疑，同有危及行車安全之虞。故禁止「拼裝車」在公路行
    駛之立法本旨，係著眼於使用上不安全性，與基於使用安全
    性考量，任何非由合格正式車廠所設計、製造出廠之車輛或
    在原廠車上任意改裝非屬原廠設計規範或容許代換之零件，
    因其整車結構並不曾或更動後未再經原廠之嚴謹檢測及調校
    ，使用上具有潛在危險性，此二種車輛均屬「拼裝車」（臺
    灣高等法院89年度交抗字第204 號裁定、94年度交抗字第
    886 號裁定可資參照）。換言之，倘非合格正式車廠所設計
    、製造出廠（即未能取得車輛來歷憑證），且未經原廠嚴謹
    檢測及調校，而任意改裝或改變車輛結構之原廠車，自屬道
    路交通管理處罰條例第12條第1 項第2 款之「拼裝車」，復
    未經核准領用牌照行駛，應依上開條例予以處罰，並依同條
    例第2 項予以沒入，合先敘明。
二、原處分機關以：異議人即受處分人賴錦煙所有之拼裝車，於
    民國96年05月27日15時32分，在苗栗縣卓蘭鎮台三線與中正
    路口，因有「拼裝車輛，未經核准領用車牌行駛」之違規，
    為苗栗縣警察局大湖分局執勤警員林炳宏舉發，異議人於期
    限內接受裁罰，為原處分機關於96年07月04日裁決，依據道
    路交通管理處罰條例第12條第1 項第2 款、第2 項，罰鍰新
    台幣（下同）3,600 元，並車輛沒入。罰鍰業於96年6 月11
    日繳納。
三、異議意旨略以：異議人賴錦煙因違規於通知單所定到案日期
    之96年6 月11日到監理站聽候裁決，當場繳納3,600 元，苗
    栗監理站於其開立之00000000000 號收據上註明；「本案經
    繳納罰鍰結案。」，顯見該違規案因裁決繳納罰鍰結案確定
    。然異議人又於96年7 月4 日接獲裁決書認為異議人違反：
    「道路交通管理處罰條例第12條第2 項」，足見原處分機關
    虛增苗栗縣警察局大湖分局卓蘭分駐所未曾為前項舉發而予
    登載，其所製作之裁決書為不實之登載，並藉以作成車輛沒
    入之裁決，顯原處分機關將明知業已裁決確定且罰鍰已執行
    完畢結案之案件，就同一行為牽連犯他一規定，另行追訴裁
    決，並重複裁決，顯已違背刑事訴訟法第302 條第1 款及最
    高法院26年渝上14 35 號、30年上2244號判例、刑法第213
    條之規定，本案不能另行追訴車輛沒入，依前開法律及判例
    之規定，本案應為免訴亦即撤銷該車輛沒入之裁決與作成發
    還所扣車輛之判決，始屬合法。
四、經查，異議人賴錦煙所有之拼裝車，於上開時間，在苗栗縣
    卓蘭鎮台三線與中正路口，因有「拼裝車輛，未經核准領用
    車牌行駛」之違規，為苗栗縣警察局大湖分局執勤警員林炳
    宏舉發，異議人於期限內接受裁罰，為原處分機關於96年07
    月04日裁決，依據道路交通管理處罰條例第12條第1 項第2
    款、第2 項，罰鍰3,600 元，並車輛沒入。罰鍰業於96 年6
    月11日繳納之事實，有苗栗縣警察局舉發違反道路交通事件
    通知單、照片、裁決書、送達證書可證，觀看卷內之舉發照
    片顯示，異議人所駕駛之車輛並未領有牌照，其有拼裝車輛
    ，未經核准領用車牌行駛」之違規明確。
五、又按道路交通管理處罰條例就行駛未經核准領用牌證之拼裝
    車行為，另科以沒入拼裝車之規定，係為維護他人行動之安
    全及自由及交通秩序之公共利益，是有其必要性的，而本件
    異議人之違規是事實係有「駕駛拼裝車輛，未經核准領用車
    牌行駛」，參照道路交通管理處罰條例第12條第1 項第2 款
    、第2 項之規定，產生之法律效果為「裁處罰鍰3,600 元以
    上至10,80 0 元以下」及「車輛沒入」，因此原舉發機關依
    據道路交通管理處罰條例第90條規定，有權於行為成立之日
    起即96年5 月27日起3 個月內予以舉發；原處分機關則依據
    行政罰法第27條第1 項之規定，於3 年內予以裁處罰鍰及車
    輛沒入，則本案經原處分機關於96年5 月27日當場舉發，有
    舉發違反道路交通管理事件通知單可證，則其中有關裁處罰
    部分，經異議人於到案期限內即96年6 月11日自動繳納裁罰
    3,600 元；而有關車輛沒入部分，原處分機關於96年07月04
    日以竹監苗字第裁54-F00000000號裁決車輛沒入，此有交通
    部公路總局自行收納款項收據（收據聯）、原處分機關竹監
    苗字第裁54-F 00000000 號裁決、送達證書在卷足憑，經核
    原處分機關於96年7 月04日製作裁決異議人上開「車輛沒入
    」之行政處分，與行政程序法第100 條前段、行政罰法第27
    條第1 項期限內裁罰、違反道路交通管理事件統一裁罰基準
    及處理細則第41條、第48條之規定相符，異議人認為其違規
    案件之裁決應同時將罰鍰、車輛沒入同時為之，所辯尚與法
    律規定不能。
六、至於異議人認為上開繳納罰鍰收據記載「本案經繳納罰鍰結
    案，逾20日不得再提出異議」，則其違反上開違規事項已因
    其繳納款項後20日未提出異議而「結案」確定，原處分機關
    於96年07月04日以竹監苗字第裁54-F00000000號裁決車輛沒
    入，是就已經裁決確定案件，虛增未舉發之事項，作成車輛
    沒入之裁決，應係違反行政程序法、刑法第213 條、最高法
    院44年台上字第387 號判例之規定云云。然查，其中（一）
    違反道路交通管理事件統一裁罰基準及處理細則第13條規定
    「填製通知單，應就其違反行為簡要明確記載於違規事實欄
    內，並記明其違反條款及應到案處所。」，而本件舉發警員
    林炳宏已經將違規者姓名「甲○○」、違規事實「拼裝車輛
    ，未經核准領用牌照行駛公路、禁駛、代保管物件：拼裝車
    一部」，到案日期「96年6 月11日」等必要之點記載明確，
    異議人辯稱舉發事實未包括「道路交通管理處罰條例第12條
    第2 項」，係將交通違規之構成要件事實，與所產生之法律
    效果，及舉發機關與原處分機關等職權相混淆。（二）本件
    違規所產生之法律果有兩種併存，一為「罰鍰」、一為「車
    輛沒入」，並非擇一裁罰。因此原處分機關依據上開道路交
    通管理事件統一裁罰基準及處理細則第48條第3 項規定，於
    收到異議人繳納之罰鍰後，逕行裁決車輛之沒入，所為與法
    律規定相符；而就原處分機關於96年6 月11日之繳納收據記
    載「本案經繳納罰鍰結案，逾20日不得再提出異議」，係指
    「罰鍰」部分。依據卷內資料，本案並沒有就異議人違反上
    開交通違規應將「車輛沒入」部分有曾經裁決沒入之行政處
    分存在，因此並沒有準用刑事訴訟法第302 條第1 款曾經判
    決確定，而有免訴之情形，異議人認為本案之繳納收據記載
    「本案經繳納罰鍰結案，逾20日不得再提出異議」，就是其
    違規之案件處分包含「車輛沒入」也「結案」，所辯應與道
    路交通管理事件統一裁罰基準及處理細則第48條第3 項規定
    不符。另參酌道路交通管理處罰條例第89條、道路交通案件
    處理辦法第4 條之規定，準用刑事訴訟法之原理，違禁物不
    問屬於犯人與否，得單獨宣告沒收，另供犯罪所用或犯罪預
    備之物，以屬於犯罪行為人者為限，得沒收之（詳見刑法第
    38 條 第1 項第1 款、第2 款、第2 項、第3 項、第40條但
    書之規定）。且沒收為從刑之一種，依主從不可分原則，應
    附隨於主刑而同時宣告之，除有罪，免刑等判決，於裁判時
    併宣告外，如諭知無罪之判決，既無主刑，從刑亦無所附麗
    ，故案內之違禁物，應另依刑法第40條但書由檢察官聲請單
    獨宣告沒收（此有最高法院78年台非字第72號、92年度台上
    字第1472號判例裁判意旨可資參照），又最高法院69年度台
    非字第98號裁判要旨亦認為：「沒收於裁判時併宣告之，但
    違禁物得單獨宣告沒收，為刑法第四十條所明定。又判決所
    載理由矛盾者，其判決當然為違背法令。刑事訴訟法第三百
    七十九條第十四款亦定有明文。如確定判決僅諭知主刑，對
    於已獲案之違禁物或其他特別規定必須沒收之物，漏未為沒
    收之宣告，經提起非常上訴，應僅將原判決關於違背法令之
    部分撤銷，並諭知沒收，毌庸將其主刑部分一併撤銷改判。
    故案件如經起訴，並經法院判決有罪，沒收依主從不可分原
    則，應附隨於主刑而同時宣告之，不得單獨予以宣告沒收；
    如該判決已經確定，應向最高法院聲請非常上訴。」，因此
    依據刑事訴訟法、刑法之規定，對於沒收可以主刑附帶從刑
    於同一判決時同時記載，或就違禁物單獨沒收，如漏未記載
    ，尚可於確定後提出非常上訴予以救濟，就是沒有異議人所
    主張在結案確定之後，就不可以裁罰，而應將沒入之物品發
    還之理論，因此異議人提出之理由，並沒有法源之依據，足
    見係撰寫聲明異議狀者以曲解法律、操弄法律專業用語為手
    段，而為達到取回拼裝車之目的，異議人所辯尚難認為是車
    輛沒入應撤銷改為發還之正當理由。
七、綜上所述，本件異議人上開違規行為事證明確，原處分機關
    依據上開規定，對異議人裁處車輛沒入，於法並無違誤或不
    當之處。本件異議為無理由，自應予以駁回。
據上論斷，應依道路交通案件處理辦法第19條，裁定如主文。
中　　華　　民　　國　　96　　年　　8 　　月　　14　　日
                  交通法庭      法　官　張珈禎
以上正本證明與原本無異
如不服本裁定應於送達後5日內向本院提出抗告狀
                                書記官　黃雅琦
中　　華　　民　　國　　96　　年　　8 　　月　　14　　日
